# Apendices Capitulo 1 {.unnumbered}

```{r}
#| echo: false
#| message: false

library(readr)
library(ggplot2)
library(dplyr)
library(lubridate)
library(gridExtra)
library(quantmod)
library(forecast)

IBEX <- read.csv("data/IBEXm.csv")
```

| Variable dependiente | Subíndice Discreto                           | Subíndice Continuo                           |
|----------------------|----------------------------------------------|----------------------------------------------|
| Discreta             | Proceso de estado discreto y tiempo discreto | Proceso de estado discreto y tiempo continuo |
| Continua             | Proceso de estado continuo y tiempo discreto | Proceso de estado continuo y tiempo continuo |

: Clasificaciones de procesos estocásticos {#tbl-pro_esto}

::: figure-caption
Tomada de: @ruiz2011.
:::

```{r}
#| echo: false
#| warning: false
#| label: fig-tend_pos
#| fig-alt: >
#|   Una gráfica que muestra una tendencia alcista y heterocedástica.
#| cap-location: top
#| fig-cap: >
#|   Tendencia alcista y heterocedástica

IBEX |>
  filter(Date > "1995-01" & Date < "1997-01") |>
  mutate(Date = ym(Date)) |>
  ggplot(aes(x = Date, group = 1)) +
  geom_line(aes(y = CloseI), color = "black") +
  theme(axis.text.x = element_text(angle = 90)) +
  ylab("Precio de Cierre") +
  xlab("Fecha")
```

::: figure-caption
Elaboración propia: Mediante el uso de RStudio con la base de datos histórico del IBEX, obtenida de https://finance.yahoo.com/, en el periodo comprendido entre el 01-1995 al 01-1997.
:::

```{r}
#| echo: false
#| warning: false
#| label: fig-tend_neg
#| fig-alt: >
#|   Una gráfica que muestra una tendencia bajista y heterocedástica.
#| cap-location: top
#| fig-cap: >
#|   Tendencia bajista y heterocedástica

IBEX |>
  filter(Date > "2000-01" & Date < "2003-01") |>
  mutate(Date = ym(Date)) |>
  ggplot(aes(x = Date, group = 1)) +
  geom_line(aes(y = CloseI), color = "black") +
  theme(axis.text.x = element_text(angle = 90)) +
  ylab("Precio de Cierre") +
  xlab("Fecha")
```

::: figure-caption
Elaboración propia: Mediante el uso de RStudio con la base de datos histórico del IBEX, obtenida de https://finance.yahoo.com/, en el periodo comprendido entre el 01-2000 al 01-2003.
:::

```{r}
#| echo: false
#| warning: false
#| label: fig-tend_nul
#| fig-alt: >
#|   Una gráfica que muestra una tendencia bajista y heterocedástica.
#| cap-location: top
#| fig-cap: >
#|   Sin tendencia, homocedástica y estacionaria

IBEX |>
  mutate(CloseI = Delt(CloseI)) |>
  na.omit() |>
  filter(Date > "2000-01" & Date < "2003-01") |>
  mutate(Date = ym(Date)) |>
  ggplot(aes(x = Date, group = 1)) +
  geom_line(aes(y = CloseI), color = "black") +
  theme(axis.text.x = element_text(angle = 90)) +
  ylab("Rentabilida de Cierre") +
  xlab("Fecha")
```

::: figure-caption
Elaboración propia: Mediante el uso de RStudio con la base de datos histórico del IBEX obtenida de https://finance.yahoo.com/, en el periodo comprendido entre el 01-2000 al 01-2003, usando las rentabilidades calculadas a partir del precio de cierre.
:::

```{r}
#| echo: false
#| warning: false
#| label: fig-est_err
#| fig-alt: >
#|   Una gráfica que muestra los componentes de estacionalidad y error.
#| fig-cap: >
#|   Descomposición: estacionalidad y error

IBEXts <- IBEX |>
  filter(Date > "2000-01" & Date < "2023-01") |>
  select(CloseI) |>
  ts(frequency = 12) |>
  decompose()

pp1 <- IBEX |>
  filter(Date > "2000-01" & Date < "2023-01") |>
  mutate(seasonal = as.vector(IBEXts$seasonal)) |>
  mutate(Date = ym(Date)) |>
  ggplot(aes(x = Date, group = 1)) +
  geom_line(aes(y = seasonal), color = "black") +
  theme(axis.title.x = element_blank(),
        axis.text.x=element_blank(),
        axis.ticks.x=element_blank()) +
  ylab("Estacionalidad") +
  xlab("Fecha")
pp2 <- IBEX |>
  filter(Date > "2000-01" & Date < "2023-01") |>
  mutate(Random = as.vector(IBEXts$random)) |>
  mutate(Date = ym(Date)) |>
  ggplot(aes(x = Date, group = 1)) +
  geom_line(aes(y = Random), color = "black") +
  theme(axis.text.x = element_text(angle = 90)) +
  ylab("Residuos") +
  xlab("Fecha")
grid.arrange(pp1, pp2, ncol = 1, heights = c(1.4, 2))
```

::: figure-caption
Elaboración propia: Mediante el uso de RStudio con la base de datos histórico del IBEX obtenida de https://finance.yahoo.com/, descomponiendo la serie de tiempo conformada por las observaciones que abarcan el periodo del 01-2000 al 01-2023.
:::

```{r}
#| echo: false
#| warning: false
#| label: fig-acf_pacf
#| fig-alt: >
#|   Correlogramas de autocorrelación y correlación parcial.
#| fig-cap: >
#|   Correlograma

ts <- IBEX |>
  filter(Date > "2000-01" & Date < "2023-01") |>
  select(CloseI) |>
  ts(frequency = 12)
grid.arrange(ggAcf(ts), ggPacf(ts), ncol = 2)
```

::: figure-caption
Elaboración propia: Mediante el uso de RStudio.
:::
