# Apéndices Capítulo 2 {.unnumbered}

```{r}
#| output: asis
#| echo: false

empresas <- read_excel("data/000_empresas.xlsx") |>
  mutate(
    Seleccionadas = if_else(is.element(TICKERS,names(returns_emps3)),"X","")
  )
cat(md_table(empresas))
```

: Lista de empresas cotizadas {#tbl-emp_cotiz}

::: figure-caption
Obtenido de: La información expuesta en el sitio oficial de Bolsas y Mercados españoles, @BMEexcha.
:::

```{r}
#| echo: false
#| warning: false
#| label: fig-tend_const_nxt
#| fig-alt: >
#|   Una gráfica que muestra la inconsistencia en el registro de los 
#|   precio de cierre ajustado de la serie correspondiente 
#|   a la empresa NUEVA EXPRESION TEXTIL, S.A., al observarse que 
#|   no existe variación del precio de cierre ajustado en periodo 
#|   correspondiente a 06-2009 al 04-2014.
#| cap-location: top
#| fig-cap: >
#|   Tendencia constante en los precios de cierre ajustado de la empresa "Nueva Expreción Textil S.A"

fig_df <- select_emps[["NXT.MC"]] |>
  mutate(Date = as.Date(Date))
ggplot(fig_df, aes(x=Date, y=Adjusted, group = 1)) +
  geom_line(color="#065AD8") +
  annotate(geom = 'point',x=fig_df$Date[142],y=2.6,size=26, shape=1, color="red")
```

::: figure-caption
Elaboración propia: A partir de los datos obtenidos de @yahoofin correspondientes a la empresa "Nueva Expreción Textil S.A" en el periodo del 31 de enero del 2000 al 28 de febrero del 2023.
:::

```{r}
#| echo: false
#| warning: false
#| label: fig-radi_chang_btc
#| fig-alt: >
#|   Una gráfica que muestra cambios bruscos en los precios de cierre 
#|   ajustado en relación al resto de valores de la serie, lo que puede 
#|   indicar un calculo erroneo de los valores durante cierto periodo de 
#|   tiempo.
#| cap-location: top
#| fig-cap: >
#|   cambio brusco de precios que reflejan calculo erroneo de los precios de cierre ajustado, "BANKINTER,S.A."

fig_df <- select_emps[["BKT.MC"]] |>
  mutate(Date = as.Date(Date))
ggplot(fig_df, aes(x=Date, y=Adjusted, group = 1)) +
  geom_line(color="#065AD8") +
  annotate(geom = 'point',x=fig_df$Date[1],y=15,size=76, shape=1, color="red")
```

::: figure-caption
Elaboración propia: A partir de los datos obtenidos de @yahoofin correspondientes a la empresa "Nueva Expreción Textil S.A" en el periodo del 31 de enero del 2000 al 28 de febrero del 2023.
:::
