# Anexo. 2 Gráficos {.unnumbered}

```{r}
#| echo: false
#| warning: false
#| label: fig-tend_pos
#| fig-alt: >
#|   Un gráfico que mostra unha tendencia alcista e heterocedástica.
#| cap-location: top
#| fig-cap: >
#|   Tendencia alcista e heteroscedástica
#| fig-height: 2.5

IBEX |>
  filter(Date > "1995-01" & Date < "1997-01") |>
  mutate(Date = ym(Date)) |>
  ggplot(aes(x = Date, group = 1)) +
  geom_line(aes(y = CloseI), color = "black") +
  theme(axis.text.x = element_text(angle = 90)) +
  ylab("Prezo de peche") +
  xlab("Data")
```

::: figure-caption
Elaboración propia: Mediante o uso de RStudio coa base de datos histórica do IBEX, obtida de https://finance.yahoo.com/, no período comprendido entre o 01-1995 e o 01-1997.
:::

```{r}
#| echo: false
#| warning: false
#| label: fig-tend_neg
#| fig-alt: >
#|   Un gráfico que mostra unha tendencia descendente heteroscedástica.
#| cap-location: top
#| fig-cap: >
#|   Tendencia bajista e heteroscedástica
#| fig-height: 2.5

IBEX |>
  filter(Date > "2000-01" & Date < "2003-01") |>
  mutate(Date = ym(Date)) |>
  ggplot(aes(x = Date, group = 1)) +
  geom_line(aes(y = CloseI), color = "black") +
  theme(axis.text.x = element_text(angle = 90)) +
  ylab("Prezo de peche") +
  xlab("Data")
```

::: figure-caption
Elaboración propia: Mediante o uso de RStudio coa base de datos histórica do IBEX, obtida de https://finance.yahoo.com/, no período comprendido entre o 01-2000 e o 01-2003.
:::

```{r}
#| echo: false
#| warning: false
#| label: fig-tend_nul
#| fig-alt: >
#|   Un gráfico que mostra unha tendencia descendente heteroscedástica.
#| cap-location: top
#| fig-cap: >
#|   Sen tendencia, homoscedástica e estacionaria
#| fig-height: 2.5

IBEX |>
  mutate(CloseI = Delt(CloseI)) |>
  na.omit() |>
  filter(Date > "2000-01" & Date < "2003-01") |>
  mutate(Date = ym(Date)) |>
  ggplot(aes(x = Date, group = 1)) +
  geom_line(aes(y = CloseI), color = "black") +
  theme(axis.text.x = element_text(angle = 90)) +
  ylab("Rentabilidade de peche") +
  xlab("Data")
```

::: figure-caption
Elaboración propia: Mediante o uso de RStudio coa base de datos histórica do IBEX obtida de https://finance.yahoo.com/, no período comprendido entre o 01-2000 e o 01-2003, utilizando os rendementos calculados a partir do prezo de peche.
:::

```{r}
#| echo: false
#| warning: false
#| label: fig-est_err
#| fig-alt: >
#|   Un gráfico que mostra os compoñentes de estacionalidade e erro.
#| fig-cap: >
#|   Descomposición: estacionalidade e erro
#| fig-height: 2.5

IBEXts <- IBEX |>
  filter(Date > "2000-01" & Date < "2023-01") |>
  select(CloseI) |>
  ts(frequency = 12) |>
  decompose()

pp1 <- IBEX |>
  filter(Date > "2000-01" & Date < "2023-01") |>
  mutate(seasonal = as.vector(IBEXts$seasonal)) |>
  mutate(Date = ym(Date)) |>
  ggplot(aes(x = Date, group = 1)) +
  geom_line(aes(y = seasonal), color = "black") +
  theme(axis.title.x = element_blank(),
        axis.text.x=element_blank(),
        axis.ticks.x=element_blank()) +
  ylab("Estacionalidade") +
  xlab("Data")
pp2 <- IBEX |>
  filter(Date > "2000-01" & Date < "2023-01") |>
  mutate(Random = as.vector(IBEXts$random)) |>
  mutate(Date = ym(Date)) |>
  ggplot(aes(x = Date, group = 1)) +
  geom_line(aes(y = Random), color = "black") +
  theme(axis.text.x = element_text(angle = 90)) +
  ylab("Residuos") +
  xlab("Data")
grid.arrange(pp1, pp2, ncol = 1, heights = c(1.4, 2))
```

::: figure-caption
Elaboración propia: Mediante o uso de RStudio coa base de datos histórica do IBEX obtida en https://finance.yahoo.com/, descompondo a serie temporal composta polas observacións que abarcan o período 01-2000 ao 01-2023 .
:::

```{r}
#| echo: false
#| warning: false
#| label: fig-acf_pacf
#| fig-alt: >
#|   Correlogramas de autocorrelación e correlación parcial.
#| fig-cap: >
#|   Correlograma
#| fig-height: 2.5

ts <- IBEX |>
  filter(Date > "2000-01" & Date < "2023-01") |>
  select(CloseI) |>
  ts(frequency = 12)
grid.arrange(ggAcf(ts), ggPacf(ts), ncol = 2)
```

::: figure-caption
Elaboración propia: Mediante RStudio.
:::

```{r}
#| echo: false
#| warning: false
#| label: fig-tend_const_nxt
#| fig-alt: >
#|   Un gráfico que mostra a incongruencia 
#|   na inscrición do prezo de peche axustado da 
#|   serie correspondente á empresa NUEVA EXPRESION TEXTIL, S.A., 
#|   ao observar que non existe variación no prezo de peche 
#|   axustado no período correspondente ao 06-2009 ao 04-2014.
#| cap-location: top
#| fig-cap: >
#|   Tendencia constante nos prezos de peche axustados da empresa "Nueva Expresión Textil S.A"
#| fig-height: 4 

fig_df <- select_emps[["NXT.MC"]] |>
  mutate(Date = as.Date(Date))
ggplot(fig_df, aes(x=Date, y=Adjusted, group = 1)) +
  geom_line(color="#065AD8") +
  annotate(geom = 'point',x=fig_df$Date[142],y=2.6,size=26, shape=1, color="red")
```

::: figure-caption
Elaboración propia: A partir dos datos obtidos de @yahoofin correspondentes á empresa "Nueva Expresión Textil S.A" no período comprendido entre o 31 de xaneiro de 2000 e o 28 de febreiro de 2023.
:::

```{r}
#| echo: false
#| warning: false
#| label: fig-radi_chang_btc
#| fig-alt: >
#|   Un gráfico que mostra cambios bruscos nos 
#|   prezos de peche axustados en relación ao 
#|   resto dos valores da serie, o que pode indicar 
#|   un erro de cálculo dos valores durante un 
#|   período de tempo.
#| cap-location: top
#| fig-cap: >
#|   Cambio brusco de prezos que reflicte un cálculo erróneo dos prezos de peche axustados, "BANKINTER,S.A."
#| fig-height: 4

fig_df <- select_emps[["BKT.MC"]] |>
  mutate(Date = as.Date(Date))
ggplot(fig_df, aes(x=Date, y=Adjusted, group = 1)) +
  geom_line(color="#065AD8") +
  annotate(geom = 'point',x=fig_df$Date[1],y=15,size=76, shape=1, color="red")
```

::: figure-caption
Elaboración propia: A partir dos datos obtidos de @yahoofin correspondentes á empresa "Nueva Expresión Textil S.A" no período comprendido entre o 31 de xaneiro de 2000 e o 28 de febreiro de 2023.
:::

```{r}
#| echo: false
#| warning: false
#| label: fig-ind_evo_oo
#| cap-location: top
#| fig-cap: >
#|   Evolución dos indicadores – Entradas cunha observación

data <- do.call(cbind,resultscnnlstmssing1$resultsD)
data |>
  rowwise() |>
  mutate(
    Date = `001.Date`,
    meanmse = mean(c_across(contains("mse"))),
    meanrsqrd = mean(c_across(contains("rsqrd")))
    ) |>
  select(
    Date, meanmse,meanrsqrd
  )|>
  mutate(
    Date = as.Date(Date)) |>
  ggplot(aes(x = Date, group = 1)) +
  geom_line(aes(y = meanmse, color = "MSE")) +
  geom_line(aes(y = meanrsqrd, color = "R2")) +
  scale_color_manual(values = c("blue", "green")) +
  theme(axis.text.x = element_text(angle = 90)) +
  labs(x = "Data", y = "Valores", color = "Indicadores")
```

::: figure-caption
Elaboración propia: Mediante o uso de R e Rstudio.
:::

```{r}
#| echo: false
#| warning: false
#| label: fig-ind_evo_twoo
#| cap-location: top
#| fig-cap: >
#|   Evolución dos indicadores – Entradas con dúas observacións

data <- do.call(cbind,resultscnnlstmssing2$resultsD)
data |>
  rowwise() |>
  mutate(
    Date = `001.Date`,
    meanmse = mean(c_across(contains("mse"))),
    meanrsqrd = mean(c_across(contains("rsqrd")))
    ) |>
  select(
    Date, meanmse,meanrsqrd
  )|>
  mutate(
    Date = as.Date(Date)) |>
  ggplot(aes(x = Date, group = 1)) +
  geom_line(aes(y = meanmse, color = "MSE")) +
  geom_line(aes(y = meanrsqrd, color = "R2")) +
  scale_color_manual(values = c("blue", "green")) +
  theme(axis.text.x = element_text(angle = 90)) +
  labs(x = "Data", y = "Valores", color = "Indicadores")
```

::: figure-caption
Elaboración propia: Mediante o uso de R e Rstudio.
:::

```{r}
#| echo: false
#| warning: false
#| label: fig-ind_evo_threeo
#| cap-location: top
#| fig-cap: >
#|   Evolución dos indicadores – Entradas con tres observacións

data <- do.call(cbind,resultscnnlstmssing3$resultsD)
data |>
  rowwise() |>
  mutate(
    Date = `001.Date`,
    meanmse = mean(c_across(contains("mse"))),
    meanrsqrd = mean(c_across(contains("rsqrd")))
    ) |>
  select(
    Date, meanmse,meanrsqrd
  )|>
  mutate(
    Date = as.Date(Date)) |>
  ggplot(aes(x = Date, group = 1)) +
  geom_line(aes(y = meanmse, color = "MSE")) +
  geom_line(aes(y = meanrsqrd, color = "R2")) +
  scale_color_manual(values = c("blue", "green")) +
  theme(axis.text.x = element_text(angle = 90)) +
  labs(x = "Data", y = "Valores", color = "Indicadores")
```

::: figure-caption
Elaboración propia: Mediante o uso de R e Rstudio.
:::

```{r}
#| echo: false
#| warning: false
#| label: fig-pf_evo_oo
#| cap-location: top
#| fig-cap: >
#|   Evolución das carteiras e do IBEX – Entradas cunha observación

data <- do.call(cbind,resultscnnlstmssing1$resultsD)
data_summary <- data |>
  mutate(
    Date = `001.Date`,
    IBEX = `001.IBEX`,
    Means = resultscnnlstmssing1$resultsMEANS) |>
  mutate_at(vars(contains("Portre")), ~ cumsum(.)) |>
  mutate(
    IBEX = cumsum(IBEX),
    Means = cumsum(Means)) |>
  group_by(Date) |>
  summarize(
    meanPortre = mean(c_across(contains("Portre"))),
    max_y = max(c_across(contains("Portre"))),
    min_y = min(c_across(contains("Portre"))),
    min_5 = unname(quantile(c_across(contains("Portre")),0.05)),
    max_95 = unname(quantile(c_across(contains("Portre")),0.95)),
    IBEX = IBEX,
    Means = Means)
data_summary |>
  mutate(
    Date = as.Date(Date)) |>
ggplot(aes(x = Date)) +
  geom_ribbon(aes(ymin = min_y, ymax = min_5), fill = "blue", alpha = 0.3) +
  geom_ribbon(aes(ymin = max_y, ymax = max_95), fill = "blue", alpha = 0.3) +
  geom_ribbon(aes(ymin = min_5, ymax = max_95), fill = "blue", alpha = 0.6) +
  geom_line(
    aes(y = meanPortre, color = "Media RNA1"),
    linetype = "dashed") +
  geom_line(aes(y = max_y), color = "blue") +
  geom_line(aes(y = min_y), color = "blue") +
  geom_line(aes(y = max_95), color = "blue") +
  geom_line(aes(y = min_5, color = "RNA1")) +
  geom_line(aes(y = IBEX, color = "IBEX")) +
  geom_line(aes(y = Means, color = "Medias")) +
  scale_color_manual(
    values = c(
      "Media RNA1"="blue",
      "RNA1" = "blue",
      "IBEX" = "red",
      "Medias" = "green")) +
  guides(
    color = guide_legend(
      override.aes = list(
        linetype = c("solid","dashed","solid","solid"))))+
  labs(x = "Fecha",
       y = "Valores",
       color = "Leyenda")+
  theme_minimal()
```

::: figure-caption
Elaboración propia: Mediante o uso de R e Rstudio.
:::

```{r}
#| echo: false
#| warning: false
#| label: fig-pf_evo_twoo
#| cap-location: top
#| fig-cap: >
#|   Evolución das carteiras e do IBEX – Entradas con dúas observacións

data <- do.call(cbind,resultscnnlstmssing2$resultsD)
data_summary <- data |>
  mutate(
    Date = `001.Date`,
    IBEX = `001.IBEX`,
    Means = resultscnnlstmssing2$resultsMEANS) |>
  mutate_at(vars(contains("Portre")), ~ cumsum(.)) |>
  mutate(
    IBEX = cumsum(IBEX),
    Means = cumsum(Means)) |>
  group_by(Date) |>
  summarize(
    meanPortre = mean(c_across(contains("Portre"))),
    max_y = max(c_across(contains("Portre"))),
    min_y = min(c_across(contains("Portre"))),
    min_5 = unname(quantile(c_across(contains("Portre")),0.05)),
    max_95 = unname(quantile(c_across(contains("Portre")),0.95)),
    IBEX = IBEX,
    Means = Means)
data_summary |>
  mutate(
    Date = as.Date(Date)) |>
ggplot(aes(x = Date)) +
  geom_ribbon(aes(ymin = min_y, ymax = min_5), fill = "blue", alpha = 0.3) +
  geom_ribbon(aes(ymin = max_y, ymax = max_95), fill = "blue", alpha = 0.3) +
  geom_ribbon(aes(ymin = min_5, ymax = max_95), fill = "blue", alpha = 0.6) +
  geom_line(
    aes(y = meanPortre, color = "Media RNA2"),
    linetype = "dashed") +
  geom_line(aes(y = max_y), color = "blue") +
  geom_line(aes(y = min_y), color = "blue") +
  geom_line(aes(y = max_95), color = "blue") +
  geom_line(aes(y = min_5, color = "RNA2")) +
  geom_line(aes(y = IBEX, color = "IBEX")) +
  geom_line(aes(y = Means, color = "Medias")) +
  scale_color_manual(
    values = c(
      "Media RNA2"="blue",
      "RNA2" = "blue",
      "IBEX" = "red",
      "Medias" = "green")) +
  guides(
    color = guide_legend(
      override.aes = list(
        linetype = c("solid","dashed","solid","solid"))))+
  labs(x = "Fecha",
       y = "Valores",
       color = "Leyenda")+
  theme_minimal()
```

::: figure-caption
Elaboración propia: Mediante o uso de R e Rstudio.
:::

```{r}
#| echo: false
#| warning: false
#| label: fig-pf_evo_threeo
#| cap-location: top
#| fig-cap: >
#|   Evolución das carteiras e do IBEX – Entradas con tres observacións

data <- do.call(cbind,resultscnnlstmssing3$resultsD)
data_summary <- data |>
  mutate(
    Date = `001.Date`,
    IBEX = `001.IBEX`,
    Means = resultscnnlstmssing3$resultsMEANS) |>
  mutate_at(vars(contains("Portre")), ~ cumsum(.)) |>
  mutate(
    IBEX = cumsum(IBEX),
    Means = cumsum(Means)) |>
  group_by(Date) |>
  summarize(
    meanPortre = mean(c_across(contains("Portre"))),
    max_y = max(c_across(contains("Portre"))),
    min_y = min(c_across(contains("Portre"))),
    min_5 = unname(quantile(c_across(contains("Portre")),0.05)),
    max_95 = unname(quantile(c_across(contains("Portre")),0.95)),
    IBEX = IBEX,
    Means = Means)
data_summary |>
  mutate(
    Date = as.Date(Date)) |>
ggplot(aes(x = Date)) +
  geom_ribbon(aes(ymin = min_y, ymax = min_5), fill = "blue", alpha = 0.3) +
  geom_ribbon(aes(ymin = max_y, ymax = max_95), fill = "blue", alpha = 0.3) +
  geom_ribbon(aes(ymin = min_5, ymax = max_95), fill = "blue", alpha = 0.6) +
  geom_line(
    aes(y = meanPortre, color = "Media RNA3"),
    linetype = "dashed") +
  geom_line(aes(y = max_y), color = "blue") +
  geom_line(aes(y = min_y), color = "blue") +
  geom_line(aes(y = max_95), color = "blue") +
  geom_line(aes(y = min_5, color = "RNA3")) +
  geom_line(aes(y = IBEX, color = "IBEX")) +
  geom_line(aes(y = Means, color = "Medias")) +
  scale_color_manual(
    values = c(
      "Media RNA3"="blue",
      "RNA3" = "blue",
      "IBEX" = "red",
      "Medias" = "green")) +
  guides(
    color = guide_legend(
      override.aes = list(
        linetype = c("solid","dashed","solid","solid"))))+
  labs(x = "Fecha",
       y = "Valores",
       color = "Leyenda")+
  theme_minimal()
```

::: figure-caption
Elaboración propia: Mediante o uso de R e Rstudio.
:::
